臺灣高等法院刑事判決
111年度交上易字第148號
上  訴  人  臺灣新竹地方檢察署檢察官
被      告  范文澤


上列上訴人因被告過失傷害案件，不服臺灣新竹地方法院110年
度交易字第517號，中華民國111年3月7日第一審判決（起訴案號
：臺灣新竹地方檢察署110年度偵字第5953號），提起上訴，本
院判決如下：
    主  文
上訴駁回。
    事  實
一、范文澤於民國109年10月10日18時11分許，駕駛車牌號碼000
    -0000號自用小客車，沿新竹縣○○鎮○○路0段由東往西方向行
    駛，行至○○路0段000號前停等紅燈時，原應注意車前狀況，
    並隨時採取必要之安全措施，且汽車行駛時，駕駛人應注意
    間隔，而當時並無不能注意之情形，竟疏未注意及此，起駛
    時從後方碰撞在同路段前方停等燈號之由于嘉慶騎乘之車牌
    號碼000-0000號普通重型機車，致于嘉慶受有頭部外傷合併
    腦震盪症候群、頸部、雙腳踝挫傷等傷害。嗣范文澤肇事後
    ，在有偵查犯罪權限之機關及公務員發覺其犯罪前，向到場
    處理之員警承認其為肇事人而自首並接受裁判。
二、案經于嘉慶訴由新竹縣政府警察局竹東分局報告臺灣新竹地
    方檢察署檢察官偵查起訴。
    理  由
壹、程序事項：
一、按被告以外之人於審判外之言詞或書面陳述，除法律有規定
    者外，不得作為證據；被告以外之人於審判外之陳述，經當
    事人於審判程序同意作為證據，法院審酌該言詞陳述或書面
    陳述作成時之情況，認為適當者，亦得為證據；當事人、代
    理人或辯護人於法院調查證據時，知有第159 條第1 項不得
    為證據之情形，而未於言詞辯論終結前聲明異議者，視為有
    前項之同意，刑事訴訟法第159 條第1項及第159 條之5 分
    別定有明文。本判決下列所引用被告以外之人於審判外之陳
    述，檢察官及被告於本院審理時，對上開證據表示無意見，
    視為同意有證據能力（見本院卷第37、61頁），本院審酌上
    開證據資料作成時之情況，尚無違法、不當或顯不可信之情
    況，認以之作為證據應屬適當，依刑事訴訟法第159 條之5 
    規定，認前揭證據均有證據能力。
二、本判決以下所引用之非供述證據，均與本件事實具有自然關
    聯性，且核屬書證、物證性質，依刑事訴訟法第158條之4之
    規定，堪認均具有證據能力。
貳、實體事項：
一、事實認定部分：
  ㈠上開犯罪事實，業據被告范文澤於偵查、原審及本院審理時
    均坦承不諱(見偵查卷第40頁、原審卷第75頁、本院卷第36
    、63頁)，並有告訴人于嘉慶於警詢及偵查中之指訴、臺北
    榮民總醫院新竹分院診斷證明書1份、道路交通事故現場圖
    、道路交通事故調查筆錄、道路交通事故調查報告表㈠、㈡各
    1份及採證照片18張在卷可稽(見偵查卷第8至9頁、第10至11
    頁、第12至15頁、第17頁、第18至22頁、第39頁反面)。
　㈡按汽車行駛時，駕駛人應注意車前狀況及間隔，並隨時採取
    必要之安全措施，道路交通安全規則第94條第3項分別定有
    明文。被告於前揭時、地駕駛汽車，自負有上開注意義務。
    而依被告肇事時之路況天候晴、自然光線、柏油路面乾燥無
    缺陷亦無障礙物、視距良好，有前揭新竹縣政府警察局新湖
    分局道路交通事故調查報告表㈠在卷可參（見偵卷第14頁）
    ，告訴人於警詢時亦陳稱：當時路況乾燥、視線良好、沒有
    障礙物等語（見偵卷第8頁反面），足見肇事當時被告應無
    不能注意之情事。然被告駕駛汽車行駛於道路，未注意車前
    狀況及與前車保持適當之間隔，追撞同向前方告訴人于嘉慶
    所騎乘之機車，致告訴人人車倒地，堪認被告對於本件車禍
    之發生，確有過失應甚明確。又告訴人于嘉慶確因此車禍受
    有上揭傷害，有前揭乙種診斷證明書附卷足參(見偵查卷第1
    7頁)，堪認被告前揭過失行為與告訴人于嘉慶之傷害間具有
    相當因果關係。　
　㈢綜上所述，被告前揭任意性之自白，核與卷內證據相符，應
    堪採信。本件事證明確，被告所為過失傷害犯行堪予認定，
    應予以依法論科。　
二、核被告范文澤所為，係犯刑法第284 條前段之過失傷害罪。
    又本件被告肇事後，於有偵查犯罪權限之公務員知悉肇事人
    姓名前，即向據報前往現場處理之警員承認其為肇事人之情
    ，有新竹縣政府警察局竹東分局警備隊道路交通事故調查筆
    錄在卷可憑（見偵卷第5頁），被告對於未發覺之犯罪自首
    而接受裁判，符合自首要件，爰依刑法第62條前段之規定，
    減輕其刑。
三、原審以行為人責任為基礎，審酌被告在交岔路口前停等紅燈
    ，於燈號變換車輛起駛時，未注意車前狀況，而貿然起駛撞
    擊告訴人而肇事，致告訴人受有起訴書事實欄所載之傷勢，
    身心所受傷害非輕，且被告於本件事故為未注意車前狀況，
    因而肇致本件交通事故，而與告訴人發生碰撞之過失情節，
    念及被告犯後坦承犯行，態度尚可，併參酌其素行良好，目
    前無業，未婚與家人同住之生活狀況及高中畢業之智識程度
    及被告有意願和解，惜因雙方洽談和解條件差距過大，致無
    法達成和解、賠償告訴人所受損害等一切情狀，量處如被告
    拘役35日，並諭知易科罰金之折算標準等節，經核其認事用
    法及量刑均無不當，應予維持。　　　　
四、檢察官上訴意旨略以：原審諭知被告犯過失傷害罪，處拘役
    35日，如易科罰金，以新臺幣1,000元折算1日。固非無見，
    然告訴人於起訴書所載時地，在毫無防備之情況下，遭被告
    自後方撞擊，受有腦震盪等傷害，而本案事發至今，被告尚
    未與告訴人達成和解，難認其有所悔悟，雖始終坦承犯行，
    但未曾積極關心告訴人傷勢，亦難認犯後態度良好。原審僅
    判處拘役35日，顯屬過輕云云。
五、然按法官為量刑之裁量時，本得依據個案情節，參酌刑法第
    57條各款例示之犯罪情狀，於法定刑度內量處被告罪刑；除
    有逾越該罪法定刑或法定要件，或未能符合法規範體系及目
    的，或未遵守一般經驗及論理法則，或顯然逾越裁量，或濫
    用裁量等違法情事以外，自不得任意指摘其量刑違法（最高
    法院80年台非字第473號、75年台上字第7033號、72年台上
    字第6696號、72年台上字第3647號判例意旨參照）。經查，
    本件原審於量刑時，已就刑法第57條所規定之各款事由，詳
    加審酌一切情狀，經核原審量刑未逾法定刑度，亦無量刑輕
    重相差懸殊等裁量權濫用或違反比例原則之情形，已充分斟
    酌客觀上之適當性、相當性及必要性要求，亦難認原審量刑
    有何不當。　　　
六、是檢察官之上訴意旨經核並無可採，其以前揭事由提起上訴
    ，難認為有理由，應予以駁回。　
據上論斷，應依刑事訴訟法第368條，判決如主文。
本案經檢察官王正皓到庭執行職務。
中　　華　　民　　國　　111 　年　　7 　　月　　28　　日
                  刑事第二十五庭審判長法　官  邱滋杉  
                                      法　官  陳彥年 
                                      法　官  黃翰義
以上正本證明與原本無異。
不得上訴。
                                      書記官  邱鈺婷
中　　華　　民　　國　　111 　年　　8 　　月　　2 　　日
附錄：本案論罪科刑法條全文　　　　　　　　　　　　　　　
中華民國刑法第284條
因過失傷害人者，處1年以下有期徒刑、拘役或10萬元以下罰金
；致重傷者，處3年以下有期徒刑、拘役或30萬元以下罰金。